【裁判字號】    98,訴,572
【裁判日期】    990305
【裁判案由】    清償債務
【裁判全文】
臺灣臺北地方法院民事判決               98年度訴字第572號
原      告  甲○○
被      告  乙○○
            丙○○
上列當事人間清償債務事件，本院於中華民國99年2月5日言詞辯
論終結，判決如下：
    主  文
被告應連帶給付原告新臺幣壹佰貳拾萬元，及其中新臺幣壹佰萬
元自民國九十三年三月十二日起至清償日止，按年息百分之二十
計算之利息。
原告其餘之訴駁回。
訴訟費用由被告連帶負擔。
本判決第一項於原告以新臺幣肆拾萬元為被告供擔保，得假執行
。但被告丙○○以新臺幣壹佰貳拾萬元為原告預供擔保，得免為
假執行。
原告其餘假執行之聲請駁回。
    事實及理由
壹、程序方面：
一、本件被告乙○○經合法通知，未於言詞辯論期日到場，核無
    民事訴訟法第386條所列各款情形，爰依原告之聲請，由其
    一造辯論而為判決。
二、按訴狀送達後，原告不得將原訴變更或追加他訴，但請求之
    基礎事實同一，或擴張或減縮應受判決事項之聲明者，原告
    得將原訴變更或追加他訴。民事訴訟法第255條第1項第2 款
    、第3 款分別定有明文。經查，本件原告原起訴聲明為：被
    告應連帶給付原告新臺幣（下同）120萬元。嗣於民國99年2
    月5日變更聲明為：(一)被告應連帶給付原告120萬元，及自93
    年3 月12日起至清償日止，按年息20％計算之利息。(二)願供
    擔保請准宣告假執行。核其訴之聲明變更，所主張基礎事實
    相同，僅將所請求內容擴張其應受判決事項聲明，揆之首揭
    說明，其所為訴之變更應予准許。
貳、實體方面：
一、原告起訴主張：被告乙○○以被告丙○○為連帶債務人於83
    年8月10日向其借款100萬元，並由被告丙○○提供坐落於桃
    園縣大溪鎮○○段坑底小段929地號4384 平方公尺（權利範
    圍96分之3 ）之不動產作為債務履行之擔保並設定抵押權予
    原告，雙方間訂有還款期間（83年8月10日至84年8月9日）
    並約定被告若未於約定之還款期間內清償，則應返還120 萬
    元。詎被告等迄今仍未返還借款，而其曾聲請拍賣抵押物未
    能拍定。為此爰依消費借貸法律關係，請求被告等連帶清償
    等語。並聲明：(一)被告應連帶給付120萬元及自93年3月12日
    起至清償日止，按年息20％計算之利息(二)願供擔保請准宣告
    假執行。
二、被告則以：
  (一)被告簡萬金部分：伊係於被告乙○○請託下，同意將伊所有
    之桃園縣大溪鎮○○段坑底小段929 號土地持份部分作為被
    告乙○○與原告間債務之擔保，其何須對全部債務負責。且
    被告乙○○陳稱已將借款本金50萬元返還予原告，剩餘50萬
    元部分被告乙○○與原告協商分期攤還云云。並聲明：原
    告之訴及假執行之聲請均駁回。如受不利益判決，願供擔
    保免為假執行。
  (二)被告乙○○未於言詞辯論期日到場，亦未提出書狀作何聲明
    或陳述。
三、兩造不爭執之事實：（詳見本院98年4月15日言詞辯論筆錄
    ，見本院卷第24頁）
  (一)被告乙○○前以被告丙○○為連帶債務人向原告借款。雙方
    並簽立「質押借據」。依據質押借據所載，借款金額為100
    萬元，借款期間自83年8月10日起至84年8月9日止。並由丙○○提供座落於桃園縣大溪鎮○○段坑底小段929地號4384
    平方公尺（權利範圍96分之3）土地作為擔保，設定抵押權
    120萬元予原告。
  (二)原告與被告丙○○於89年10月26日所簽協議書表示被告丙○○以擔保土地過戶給原告作為債務之一部分清償。
  (三)原告現持有該筆土地所有權狀，但土地仍登記被告丙○○名
    下，原告前曾聲請拍賣抵押物但未能拍定。
四、兩造爭執之事實：（詳見本院98年4月15日言詞辯論筆錄，
    見本院卷第24頁）
    本件被告積欠原告款項金額為何？是否清償原告部分借款？
五、得心證之理由：
  (一)查原告主張被告乙○○以被告丙○○為連帶債務人向其借款
    100 萬元，並由被告丙○○提供坐落於桃園縣大溪鎮○○段
    坑底小段929地號4384平方公尺（權利範圍96分之3）之不動
    產作為債務履行之擔保並設定抵押權予原告，雙方間訂有還
    款期間（83年8月10日至84年8月9 日）並約定被告若未於約
    定之還款期間內清償，則應返還120 萬元之事實，業據其提
    出質押借據、協議書、他項權利證明書及土地所有權狀影本
    等件為證，被告乙○○對於原告主張之事實，已於相當時期
    合法通知被告乙○○，被告乙○○於言詞辯論期日均不到場
    ，亦未提出準備書狀爭執，依民事訴訟法第280條第1、3 項
    之規定，視同自認，而被告丙○○就原告上開主張之事實，
    亦未爭執，堪信為真實，從而，原告請求被告連帶給付120
    萬元部分，即屬有據，應予准許。
  (二)至被告丙○○抗辯：伊僅同意將伊所有之桃園縣大溪鎮○○
    段坑底小段929 號土地持份部分作為被告乙○○與原告間債
    務之擔保，無須對系爭債務負全部清償之責云云。惟按數人
    負同一債務，明示對於債權人各負全部給付之責任者，為連
    帶債務。連帶債務之債權人，得對於債務人中之一人或數人
    或其全體，同時或先後請求全部或一部之給付。連帶債務未
    全部履行前，全體債務人仍負連帶責任。民法第272條第1項
    、第273條分別定有明文。經查，兩造於83年8月10日簽立之
    質押借據載明：「茲提供不動產為擔保物....向甲○○小姐
    借款壹佰萬元....債務人乙○○....、連帶債務人丙○○」
    等語，有上開質押借據在卷可參（見本院卷第4、5頁），觀
    諸其文義，足認原告主張被告丙○○為系爭借款之連帶債務
    人乙節，應屬可採。復觀諸被告丙○○於89年10月26日簽立
    之協議書亦載明：「..壹、立協議書人丙○○於民國八十三
    年間向甲○○借款新臺幣壹佰萬元正....」等語，有該協議
    書附卷可稽（見本院卷第26頁），益徵被告丙○○確為系爭
    借款之連帶債務人，揆諸前開法律規定，連帶債務未履行前
    ，全體債務人應負連帶責任，則被告丙○○抗辯其無須對系
    爭債務負清償之責，為無理由，應無可採。
  (三)被告丙○○另抗辯稱：被告乙○○業將借款本金50萬元返還
    予原告，剩餘50萬元部分被告乙○○與原告協商分期攤還云
    云，為原告所否認，依民事訴訟法第277條前段規定：「當
    事人主張有利於己之事實者，就其事實有舉證之責任。」，
    被告丙○○自應就上開有利於己之事實舉證以實其說。惟被
    告丙○○就此並未能舉證證明之，則其空言被告乙○○已為
    部分清償並與原告達成分期清償云云，即屬無據，要難採信
    。
  (四)末查，兩造就本件借款利息係約定為每月25,000元，核利率
    為年息百分之30（25,000×12÷1,000,000＝0.3），有本件
    借款之質押借據可參。又按約定利率，超過週年百分之20者
    ，債權人對於超過部分之利息，無請求權，民法第205 條定
    有明文，則本件原告另請求被告給付借款本金百分之20計算
    之利息部分，為有理由。再查，本件之借款本金為100 萬元
    ，有質押借據、協議書為憑，並為原告及被告丙○○所不爭
    執，從而，原告另請求以借款本金100萬元自93年3月12日起
    至清償日止按年息百分之20計算之利息部分，為有理由，應
    予准許，逾此部分，為無理由，應予駁回。
六、綜上所述，原告本於消費借貸及連帶債務法律關係，請求被
    告連帶給付120萬元，及其中100萬元自93年3 月12日起至清
    償日止，按年息百分之20計算之利息部分，為有理由，應予
    准許，逾此部分，為無理由，應予駁回。
七、原告及被告丙○○陳明願供擔保，聲請宣告假執行或免為假
    執行，經核原告勝訴部分，合於法律規定，爰分別酌定相當
    之擔保金額宣告之；原告其餘假執行之聲請，因訴之駁回而
    失所依據，不予准許。
八、本件事證已臻明確，兩造其餘攻擊防禦方法，經審酌後，或
    與本件無涉，或與判決結果不生影響，毋庸一一論列，併此
    敘明。
九、訴訟費用負擔之依據：民事訴訟法第79條、第85條第2項。
中    華    民    國    99    年    3     月    5     日
                  民事第六庭    審判長法  官  朱漢寶
                                      法  官  洪文慧
                                      法  官  陳雯珊
以上正本係照原本作成。
如對本判決上訴，須於判決送達後20日內向本院提出上訴狀。
中    華    民    國    99    年    3     月    5     日
                                      書記官  陳彥樺

司法院資訊處製作；財團法人民間司法改革基金會備份。
